臺灣士林地方法院民事裁定　　　　　　100年度家事聲字第5號
異　議　人　王宇東
　　　　　　王德斌
相　對　人　王俊傑
上列當事人間聲請減輕或免除扶養義務事件，異議人對於本院民
國100 年5 月17日100 年度司家調字第276 號裁定提起抗告，本
院裁定如下：
    主  文
異議駁回。
    理  由
一、本件異議意旨略以：異議人等係依據民法第1118條之1 規定
    向鈞院聲請免除扶養義務，其性質應屬非訟事件法未明文規
    定之非訟事件，依非訟事件法第7 條、第10條規定，本件自
    得由異議人之住所地法院即鈞院管轄，原審依職權將本件聲
    請裁定移送臺灣臺南地方法院，顯有違誤等語。
二、按依本編規定，應為抗告而誤為異議者，視為已提起抗告；
    應提出異議而誤為抗告者，視為已提出異議，民事訴訟法第
    495 條定有明文。本件異議人係對本院100 年5 月17日100
    年度司家調字第276 號裁定聲明不服，而該裁定係司法事務
    官以本院無管轄權而將本案移送臺灣臺南地方法院，則本件
    異議人所為應屬異議，其縱以「抗告」形式提出，依前揭規
    定，仍應視為異議，核先敘明。
三、次按訴訟，由被告住所地之法院管轄。訴訟之全部或一部，
    法院認為無管轄權者，依原告聲請或依職權以裁定移送於其
    管轄法院。聲請調解之管轄法院，準用第一編第一章第一節
    之規定，民事訴訟法第1 條第1 項前段、第28條第1 項、第
    405 條第3 項分別定有明文。經查：
  (一)本件異議人王宇東、王德斌請求對相對人王俊傑為減輕或免
    除扶養義務為由，向本院為聲請，並主張應適用非訟程序，
    由異議人之住所地法院即本院管轄，認原審將本件聲請裁定
    移送臺灣臺南地方法院為不當云云。查異議人之上開主張乃
    係以民法第1118條之1 規定為依據，惟非訟事件法並未將上
    開民法規定之減輕或免除扶養義務事件列入非訟事件範疇，
    自應依民事訴訟法之管轄權規定定其管轄法院。從而，原審
    認本件相對人之住所地係在臺南市○○區○○路153 號，有
    戶籍謄本可佐（見原審卷第26頁），依前揭規定應由臺灣臺
    南地方法院管轄，而依職權將本件裁定移送於該院，並無違
    誤。
  (二)再縱認異議人主張其請求減輕或免除扶養義務事件之性質屬
    於非訟事件可採，惟此類事件既非非訟事件法明文列舉之非
    訟事件，亦未特別定有管轄權規定，其管轄自應類推適用與
    其性質相關聯之規定，加以適用。是以，本件異議人聲請減
    輕或免除扶養義務事件，核其性質與民法第1120條但書所定
    扶養費給付事件相關聯，自應類推適用非訟事件法第140 條
    之1 規定，由受扶養權利人住所地或居所地之法院管轄。否
    則受扶養權利人請求扶養義務人給付扶養費事件，非訟事件
    法特定由受扶養權利人之住居所地法院管轄，即在保障受扶
    養權利人之應訴權利，而扶養義務人主張減輕或免除扶養義
    務卻得規避該特定之管轄規定而由扶養義務人之住所地法院
    管轄，造成受扶養權利人應訴之不便，顯非立法本意，異議
    人之主張自無足採。
  (三)綜上，本件應由相對人之住所地法院即臺灣臺南地方法院管
    轄，原審依職權裁定將本件移送該院管轄，即無不合。異議
    意旨仍執前詞指摘原裁定不當，求予廢棄，為無理由，應予
    駁回。
四、據上論結，本件異議為無理由，依民事訴訟法第240 條之4
    第3 項後段，裁定如主文。
中    華    民    國   100    年    7     月    12    日
                      家事庭  法  官  李正紀
以上正本證明與原本無異。
如對本裁定抗告，應於裁定送達後10日內向本院提出抗告狀。
中    華    民    國   100    年    7     月    12    日
                              書記官  黃秀雲